【裁判字號】    98,親,59
【裁判日期】    990908
【裁判案由】    確認親子關係不存在
【裁判全文】
臺灣宜蘭地方法院民事判決                98年度親字第59號
原      告  乙○○
            甲○○
兼  上二人
法定代理人  己○○
被      告  丙○○
法定代理人  戊○○
上列當事人間請求確認親子關係不存在事件，本院於民國九十九
年八月二十五日言詞辯論終結，判決如下：
    主  文
確認吳寵文（男，民國○○○年○月○日生，身分證統一編號：
Ｚ000000000）與被告丙○○（男，民國○○○年○○月○日生，
身分證統一編號：Ｚ000000000）間之親子關係不存在。
訴訟費用由被告負擔。
    事實及理由
一、原告起訴主張：被告丙○○係訴外人吳寵文與丁○○婚姻關
    係存續期間所生，故為吳寵文之婚生子。惟吳寵文與丁○○
    自民國八十二年間起，便無同居之事實，可徵丙○○與吳寵
    文間並無親子關係。今因吳寵文於九十八年六月三十日意外
    死亡，原告乙○○、甲○○為吳寵文之子女，原告己○○為
    吳寵文之配偶，三人均為吳寵文之繼承人，是為釐清吳寵文
    之血脈與繼承事項，爰依法訴請確認吳寵文與被告丙○○間
    之親子關係不存在而聲明如主文。被告法定代理人高戊○○
    則持：其不知丙○○是否為吳寵文之子等語抗辯。
二、本院得心證之理由：
  (一)按確認法律關係成立或不成立之訴，非原告有即受確認判決
    之法律上利益，不得提起之，民事訴訟法第二百四十七條第
    一項前段定有明文。所謂即受確認判決之法律上利益，係指
    法律關係之存否不明確，致原告在私法上之地位有受侵害之
    危險，而此項危險得以對於被告之確認判決除去者而言（最
    高法院二十七年度上字第三一六號判例參照）。又為確保子
    女之地位安定、成長安全而承認確認親子關係存在與否之訴
    訟制度，乃因法律上之親子關係未必確與血緣及生物學之親
    子關係一致，故為避免無辜之子女負擔社會及法律之不利益
    ，確定身分關係之制度當應以子女之最佳利益考量為其主要
    原則，司法院大法官會議釋字第五八七號解釋亦稱：子女獲
    知其血統來源，確定其真實父子身分關係，攸關子女之人格
    權，應受憲法保障，現行民事訴訟法中親子關係事件之規定
    ，雖未定有確認親子關係訴訟之類型，但親子關係之存否，
    不啻涉及相關當事人身份關係之確定，同時復對親權、扶養
    、法定代理甚至繼承等法律關係之成立或存否產生重要關連
    。亦即親子關係存在與否之確定，牽涉層面非僅單純之法律
    事實，且訴訟標的即為身分上法律關係存否之確認，故於學
    說及實務見解皆肯認親子間之身分關係得以作為確認訴訟之
    標的（最高法院六十二年十月三十日六十二年度第三次民庭
    庭推總會議決議(八)、臺灣高等法院九十年度家上字第三五五
    號、臺灣高等法院臺中分院九十一年度家上字第六八號判決
    意旨參照）。查被告丙○○因戶籍登記為吳寵文之婚生子，
    此等客觀狀態業已影響原告等三人關於繼承事宜之相關法律
    權益，揆諸首開法條規定及說明，原告乙○○、甲○○及己○○當可提起確認本件親子關係不存在之訴。
  (二)原告主張事實，業據提出戶籍謄本及被告之母丁○○於九十
    八年十二月二十八日出具被告丙○○並非吳寵文之親生子女
    之切結書在卷可稽。又按親子血緣鑑定之勘驗方法，對親子
    關係之判定有其科學依據及可信度，且此親子血緣鑑定之勘
    驗標的物，例如被告之血液、毛髮、唾液等，因存在被告本
    身而須被告親身參與始可進行，今被告無正當理由一再拒絕
    血緣鑑定而妨礙鑑定程序順利進行，有法務部調查局ＤＮＡ
    鑑識實驗室九十九年七月八日調科肆字第０九九００二四四
    七五０號鑑定書存卷為憑，依民事訴訟法第三百六十七條準
    用同法第三百四十三條、第三百四十五條第一項規定，此項
    不利益應由被告負擔。從而，本院以被告一再消極逃避且不
    從本院所命提供檢體進行親子血緣鑑定，依前揭規定並佐諸
    上開卷內事證，認原告主張被告並非吳寵文之親生子女，應
    與事實相符，為有理由，應予准許。
三、訴訟費用負擔之依據：民事訴訟法第七十八條。
中    華    民    國    99    年    9     月    8     日
                  臺灣宜蘭地方法院家事法庭
                      法  官  陳嘉年
以上正本與原本無異。
如不服本判決，應於收受送達後20日內向本院提出上訴狀（應附
繕本）。
中    華    民    國    99    年    9     月    8     日
                      書記官  林家妮

司法院資訊處製作；財團法人民間司法改革基金會備份。
